臺灣高等法院高雄分院民事判決　　　　　 96年度再易字第9號
再審原告　　中海集裝箱運輸(香港)有限公司
　　　　　　　　　　　　樓
法定代理人　甲○○
訴訟代理人　張慧婷律師
再審被告　　明台產物保險股份有限公司
法定代理人　乙○○
上列當事人間損害賠償事件，再審原告對於中華民國96年3 月30
日本院95年度海商上易字第3 號確定判決提起再審，本院判決如
下：
    主  文
再審之訴駁回。
再審訴訟費用新台幣壹萬柒仟參佰捌拾玖元由再審原告負擔。
    事  實
一、再審原告主張略以：不論依海商法第62條條文字義，或依該
    條之論理或反面解釋，均不包括：予以加工、施藥、或以其
    他任何方式，以「清理」、「除去」系爭貨物原所含有，或
    附著之病菌或蟲卵等病蟲害，以使其得以通過目的港當地主
    管機關就之行為所為「衛生檢疫」行為在內。本院95年度海
    商上易字第3 號民事確定判決（下稱系爭確定判決）罔顧海
    商法第69條明示運送人免責之法律規定之存在，及系爭貨物
    經再審原告運抵目的港卸載交付受領人受領時，並未發生或
    受有任何毀損滅失等損害之事實，竟以再審原告於運送途中
    ，未盡法定注意義務，消極不為海商法第69條第9 款、同條
    第14款規定之適用，有違民事訴訟法第496 條第1 項第1 款
    「適用法規顯有錯誤」規定、及司法院大法官釋字第177 號
    解釋「不適用」法令之違法，爰依民事訴訟法第496 條第1
    項第1 款規定，提起本件再審之訴，求為將系爭確定判決廢
    棄，並駁回再審被告於前訴訟程序一審之訴，以維再審原告
    之權利。
二、按確定判決適用法規顯有錯誤者，當事人得以再審之訴對於
    該確定終局判決聲明不服，為民事訴訟法第496 條第1 項第
    1 款所明定。該條款所謂適用法規顯有錯誤，係指確定判決
    所適用之法規，顯然不合法律或與現尚有效之解釋或最高法
    院現尚有效之判例顯然違反者而言，並應以確定判決所認定
    之事實為基礎，以判斷其適用法規是否顯有錯誤（最高法院
　　84年度台上字第2470號判決參照）。今再審原告依海商法第
    69條運送人或船舶所有人之免責之規定，主張本件應有海商
    法第69條第9 款、同條第14款之適用。經查：
  (一)系爭確定判決「事實及理由」欄六就「上訴人（即再審原告
    ）之運送行為有無過失？此與系爭貨物肆因未符檢疫處理要
    點中之溫度限制規定而遭銷燬，有無相當因果關係？」之爭
    點，係認定，系爭貨物於93年5 月12日經防檢局高雄分局開
    櫃查核，因系爭貨櫃內之溫度記錄器顯示，低溫殺蟲處理溫
    度有三次曲線逾38℉，才判定未通過檢疫處理要點中之溫度
    限制規定。而上訴人所簽發之載貨證券內已載明系爭貨物之
    運送溫度，應維持在零下0.6 ℃上下誤差2 ℃以內（即1.4
    ℃～零下2.6 ℃之範圍內）。然依標準海事檢定有限公司之
    公證檢定報告，即依系爭貨櫃內之溫度記錄器所記錄之溫度
    顯示，系爭貨物在運送期間並未一直維持在上訴人所簽發載
    貨證券內所載明系爭貨物之運送溫度，致使未通過檢疫規定
    ，則上訴人顯已違反其所簽發載貨證券之約定，即應認為有
    過失。且再審原告之過失與系爭貨物遭銷毀，有相當因果關
    係。
  (二)至再審原告有無海商法第69條第9 、14款之免責事由之爭點
    ，經系爭確定判決於「事實及理由」欄七，詳細敘明，意旨
    略以：(1)海上貨物運送人主張前開免責事由前，必須證明其
    已盡到貨物照管義務（使貨艙、冷藏室及所有供載運貨物之
    船舶其他部分，就貨物之受載、運送及保存為適宜並穩妥）
    ，並證明船舶於發航前及發航時具有適航能力，而系爭貨物
    乃因「再審原告未提供運送溫度」無法通過檢疫檢查以致毀
    損，是再審原告既未提供船舶適當之設備，並對系爭貨物之
    運送、保管為必要之注意及處置，其於此已有運送過失之咎
    。(2)按我國海商法第69條第9 款「檢疫限制」之規定係指為
    防止傳染病或瘟疫之蔓延擴大，對於來自疫區或發生傳染病
    之船舶，使其與岸上隔絕往來之限制，故規定運送人因檢疫
    限制所生之毀損滅失，不負賠償責任，此係因該事由之不可
    抗力性始然。而系爭自澳洲進口之貨物於符合「輸入地中海
    果實蠅發生國家或地區鮮果實檢疫處理要點」後即可進口國
    內，是系爭貨物自始即非檢疫限制禁止進口之貨品。又華氏
    32度以下之低溫檢疫殺蟲處理須在12天以上、華氏35度以下
    之低溫檢疫殺蟲處理須在14天以上方符合檢疫規定。查系爭
    貨物係於93年4 月27日裝船啟運、同年月12日開櫃檢疫，則
    自93年4 月27日至同年5 月12日開櫃時，前後共15日，若系
    爭貨物保存在載貨證券記載之溫度，即符合我國檢疫規定，
    無庸銷毀或退運。該貨物嗣係因未符合上開檢疫處理要點之
    「溫度」規定而遭毀損，並非因違反檢疫限制而遭銷燬，自
    非上開免責事由所規定之範疇，再審原告不得據「檢疫限制
    」規定主張免責。(3)次按我國海商法第69條第14款「因貨物
    之固有瑕疵、品質或特性所致之耗損或其他毀損滅失」之規
    定乃指貨物因運送過程時間長久，或因水分蒸發，鮮度或重
    量難免有所短缺致生之損害，或基於貨物之品質、種類、特
    殊性質，在運送途中難免發生物理變化或化學變化之本質而
    言。而系爭貨物運抵目的港時仍屬完好新鮮，並無何果蠅蟲
    卵附著，是系爭貨物於開櫃時既無上述條文所指有何物理或
    化學變化而毀損之情況，其嗣因未通過檢疫檢查之「溫度」
    規定而遭銷燬，此與貨物本身之品質並無關係，而再審原告
    於此亦未舉證證明系爭貨物有何固有瑕疵、性質或缺點導致
    其毀損，其亦無上開免責事由之適用。
三、綜上，系爭確定判決已詳細論述再審原告就系爭貨物之滅失
    或損害係可歸責於其過失之運送行為所致，以及其抗辯有海
    商法第69條第9 款、同條第14款之免責事由，並無理由。則
    再審原告主張原確定判決有「適用法規顯有錯誤」再審事由
    ，如前所述，均屬無據。其再審之訴，顯無再審理由，爰不
    經言詞辯論，逕以判決駁回之。
四、據上論結，本件再審之訴為無理由，依民事訴訟法第502 條
    第2 項、第78條判決如主文。
中　　華　　民　　國　　96　　年　　6 　　月　　21　　日
                            民事第六庭
                                審判長法官    許明進
                                法      官    謝肅珍
                                法      官    陳真真
以上正本證明與原本無異。
本件不得上訴。
中　　華　　民　　國　　96　　年　　6 　　月　　21　　日
                                書  記  官    賴梅琴
